【裁判字號】    99,易,306
【裁判日期】    991021
【裁判案由】    詐欺
【裁判全文】
臺灣臺中地方法院刑事判決               99年度易字第306號
公  訴  人  臺灣臺中地方法院檢察署檢察官
被      告  辛○○
選任辯護人  張慶宗律師
            何孟育律師
上列被告因詐欺案件，經檢察官提起公訴（98年度偵字第29235
號），本院判決如下：
    主    文
辛○○無罪。
    理    由
一、公訴意旨略以：被告辛○○是址設臺中市○區○○街150巷
    24號1樓三鑽機械有限公司（下稱三鑽公司）之負責人，己○○為德貿科技有限公司（下稱德貿公司）之負責人，丙○○為創碩機械有限公司（下稱創碩公司）之負責人（前開2
    人所涉詐欺案件，業經本院以98年度易字第3174號分別判處
    有期徒刑3月，均緩刑2年確定）。被告與己○○、丙○○於
    民國96年11月間，竟共同基於意圖為自己不法所有之犯意聯
    絡，由己○○向告訴人臺灣歐力士股份有限公司（下稱歐力
    士公司）之臺中辦事處副理乙○○與專員庚○○佯稱德貿公
    司因業務上之需求，擬向創碩公司購買其所有實際上為三鑽
    公司所有之外徑研磨機及內徑研磨機各1臺（下稱系爭機械
    ），惟資金不足，先由告訴人出資向創碩公司購買後，再與
    德貿公司訂立附條件之買賣契約後，向經濟部工業局完成動
    產擔保交易（附條件買賣）之登記。依約定德貿公司應分期
    給付價金予告訴人，且在德貿公司就貨款全數給付告訴人前
    ，德貿公司就上開機械有權加以占有、使用，但告訴人仍保
    有所有權。被告於告訴人公司臺中辦事處副理乙○○與專員
    庚○○前往調查時，表示系爭機械是己○○所有，並由丙○○以創碩公司名義，開立確有出售創碩公司所有之外徑研磨
    機、內徑研磨機各1臺予告訴人，並請求給付貨款之確認書1
    份、發票號碼WV00000000號統一發票1張交付己○○，再由
    己○○交付告訴人，致告訴人陷於錯誤，誤認創碩公司確為
    上開機械之所有權人，且告訴人已自創碩公司取得上開機械
    之所有權，並因附條件之買賣契約之故，而將上開機械存放
    在德貿公司處，供其使用、收益，告訴人進而依創碩公司之
    指示，將部分貨款新臺幣（下同）336萬元，以匯款方式，
    匯入戶名創碩機械有限公司之華南商業銀行和美分行帳號
    000000000000號帳戶內，致生財產上之損害於告訴人。因認
    被告涉犯刑法第339條第1項之詐欺取財罪嫌等語。
二、按犯罪事實應依證據認定之，無證據不得認定犯罪事實；不
    能證明被告犯罪者，應諭知無罪之判決，刑事訴訟法第154
    條第2項、第301條第1項分別定有明文。又認定不利於被告
    之事實，須依積極證據，苟積極證據不足為不利於被告事實
    之認定時，即應為有利於被告之認定，更不必有何有利之證
    據；認定犯罪事實所憑之證據，雖不以直接證據為限，間接
    證據亦包括在內，然而無論直接或間接證據，其為訴訟上之
    證明，須於通常一般之人均不致有所懷疑，而得確信為真實
    之程度者，始得據為有罪之認定，若其關於被告是否犯罪之
    證明未能達此程度，而有合理性懷疑之存在，致使無從形成
    有罪之確信，根據「罪證有疑，利於被告」之證據法則，即
    不得遽為不利於被告之認定。再事實之認定，應憑證據，如
    未能發現相當證據，或證據不足以證明，自不能以推測或擬
    制之方法，以為裁判之基礎，最高法院分別著有30年上字第
    816號、76年臺上字第4986號、40年臺上字第86號判例可資
    參照。
三、公訴人認被告涉犯前開詐欺取財罪嫌，無非係以：(一)被告於
    偵查中關於「己○○帶歐力士公司的人到三鑽公司之工廠」
    之供述。(二)告訴代理人甲○○之指述、證人乙○○、庚○○
    之證述、另案被告己○○於98年度偵字第13702號偵查中之
    自白、另案被告己○○、丙○○於本院98年度易字第3174
    號審理中之自白。(三)附條件買賣契約登記證明書、附條件買
    賣契約書、本票、本院民事執行處通知、存證信函、確認書
    、存款憑條、臺灣臺中地方法院民事執行處執行筆錄判決書
    、及授信案件批示事項變更申請書等，資為論據。訊據被告
    固坦認另案被告己○○曾偕同告訴人公司員工乙○○、庚○○至被告位於臺中縣大雅鄉○○○路○段529號之三鑽公司工
    廠看機械，惟堅詞否認有何與另案被告己○○、丙○○共同
    向告訴人詐欺取財之犯行，辯稱：伊是以1臺20萬元之價格
    ，向東元電機買得2臺舊的外徑研磨機。己○○是在告訴人
    公司員工來查訪之前，即向伊表示要購買2臺外徑研磨機，
    當時雙方未達成買賣合意。伊不知道己○○跟告訴人要買的
    是1臺內徑研磨機，1臺外徑研磨機。而己○○陪同告訴人公
    司員工乙○○、庚○○前來三鑽公司查訪時，己○○僅談及
    告訴人係專業機械租賃公司，並表示要向三鑽公司購買外徑
    研磨機，並未談及內徑研磨機，且被告絕無向告訴人員工乙○○、庚○○表示系爭機械為己○○所有，亦無在己○○向
    乙○○、庚○○表示「系爭機械係己○○所有，暫放在三鑽
    公司，並請三鑽公司加工」等語時在場，並表示無意見之共
    同詐欺告訴人行為。告訴人公司於查訪後，己○○就沒有再
    跟伊談，且就本案系爭機械，告訴人並無要伊簽拋棄留置權
    證明書等語置辯。
四、證據能力之說明：
  (一)按證人依法應具結而未具結者，其證言或鑑定意見不得作為
    證據，刑事訴訟法第158條之3定有明文。而告訴人之指訴雖
    係以使被告受刑事訴追為目的，但非同法第三條所稱之「當
    事人」，乃當事人以外之第三人，除依同法第271條之1規定
    到庭單純陳述意見時，毋庸具結外，如就與待證事實有重要
    關係之親身知覺、體驗事實陳述時，即居於證人之地位，依
    上開增訂公布之規定，自應依同法第186條第1項規定命其具
    結，使告訴人知悉其有據實陳述之義務，以擔保其證言之真
    實性，該供述證據始具證據能力，如未踐行人證之法定調查
    程序，應不得作為證據；又證人於檢察官偵查中或法院審判
    中作證，除在法律上有得以拒絕作證或不得令其具結之情形
    以外，均應依法命其具結，其證言始具有證據能力。至同法
    第159條之5係規定「傳聞證據」得以例外承認其具有證據能
    力之情形之一，與證人於偵查或審判中原則上必須踐行具結
    程序，其證言始具證據能力之規定不同，自不宜互相混淆。
    縱檢察官及被告於法院審判時同意證人於審判外之陳述作為
    證據，或知該項陳述具有同法第159條第1項不得作為證據之
    情形，而未於言詞辯論終結前聲明異議，但若該證人在法律
    上並無得以拒絕作證或不得令其具結之情形，而檢察官或法
    院未依法命該證人具結所取得之證言，依上述說明，仍不具
    有證據能力（最高法院93年度臺上字第6838號、98年度臺上
    字第58號判決可資參照）。查告訴代理人甲○○於偵查中之
    言詞陳述，其中就與公訴意旨所載犯罪事實有重要關係之言
    詞陳述，其係居於證人之地位，但檢察官並未令其供前或供
    後具結，縱當事人及辯護人對於上開證詞，迄至本案言詞辯
    論終結前，均未聲明異議，揆諸前揭說明，關於該部分之言
    詞陳述，仍不得作為證據。
  (二)按被告以外之人於偵訊中向檢察官所為之陳述，除顯有不可
    信之情況者外，得為證據，刑事訴訟法第159條之1第2項定
    有明文。而所謂不可信情況之認定，法院應審酌被告以外之
    人於陳述時之外在環境及情況，例如：陳述時之心理狀況、
    有無受到外力干擾等，以為判斷之依據，故係決定陳述有無
    證據能力，而非決定陳述內容之證明力。是被告以外之人前
    於偵查中已具結而為證述，除反對該項供述得具有證據能力
    之一方，已釋明「顯有不可信之情況」之理由外，皆得為證
    據；又司法實務運作上，咸認偵查中檢察官向被告以外之人
    所取得之陳述，原則上均能遵守法律規定，不致違法取供，
    被告以外之人於偵查中依法應具結者已具結，向檢察官所為
    之陳述，原則上具有證據能力。本案證人己○○、丙○○、
    乙○○、庚○○於檢察官偵查時以證人身份作證，經檢察官
    告以具結之義務及偽證之處罰，並經具結而陳述，且無證據
    顯示係遭受強暴、脅迫、詐欺、利誘等外力干擾情形，並無
    顯不可信之情況，是其等於檢察官偵訊中之證述，自有證據
    能力。
  (三)按被告以外之人於審判外之陳述，雖不符刑事訴訟法第159
    條之1至之4等4條之規定，而經當事人於審判程序同意作為
    證據，法院審酌該言詞陳述或書面陳述作成時之情況，認為
    適當者，亦得為證據；當事人、代理人或辯護人於法院調查
    證據時，知有刑事訴訟法第159條第1項不得為證據之情形，
    而未於言詞辯論終結前聲明異議者，視為有前項之同意，同
    法第159條之5定有明文。核其立法意旨，在於傳聞證據未經
    當事人之反對詰問予以核實，原則上先予排除。惟若當事人
    已放棄反對詰問權，於審判程序中表明同意該等傳聞證據可
    作為證據；或於言詞辯論終結前未聲明異議，基於尊重當事
    人對傳聞證據之處分權，暨證據資料愈豐富，愈有助於真實
    發見之理念，且強化言詞辯論主義，使訴訟程序得以順暢進
    行，上開傳聞證據亦均具有證據能力。查當事人及辯護人於
    本院準備程序時，對於下列卷內之附條件買賣契約登記證明
    書影本、附條件買賣契約書影本、本票影本、本院民事執行
    處通知影本、存證信函影本、華南銀行活期性存款存款憑條
    副根、機械使用說明書、臺北市政府營利事業登記證及本院
    98年2月18日執行筆錄影本、買賣合約書、確認書影本及統
    一發票影本、華南銀行存摺封面及內頁影本、存證信函影本
    、存款憑條副根、授信案件批示事項變更申請書、拋棄留置
    權證明書各1份及匯款申請書（代收入傳票）影本2紙等書面
    證據之證據能力均表示無意見，迄至本案言詞辯論終結前，
    亦未聲明異議，有本院準備程序筆錄及審判筆錄在卷可考；
    另經本院審酌上開相關書證亦無違法取證或造假虛捏之情事
    ，以之作為本案之證據，皆屬適當，依前揭規定，上開書證
    均得為本案之證據，合先敘明。
五、經查：
  (一)另案被告己○○、丙○○2人共同基於意圖為自己不法所有
    之犯意聯絡，由另案被告己○○向告訴人公司臺中辦事處員
    工乙○○、庚○○佯稱德貿公司因業務上之需求，擬向創碩
    公司購買實際上為三鑽公司所有之外徑研磨機及內徑研磨機
    各1臺，惟因資金不足，希由告訴人出資向創碩公司購得系
    爭機械後，再以附條件買賣方式將系爭機械出售予德貿公司
    之詐術，詐騙告訴人，致告訴人公司人員信以為真，陷於錯
    誤，告訴人並於96年11月23日與德貿公司簽訂附條件買賣契
    約，雙方於同日向經濟部工業局完成附條件買賣契約之動產
    擔保交易登記完畢。依該附條件買賣契約約定，德貿公司應
    自96年11月23日起分期給付價金予告訴人，在德貿公司全數
    給付貨款予告訴人公司前，告訴人將系爭機械交付德貿公司
    占有、使用，惟仍保有所有權，並約定上開標的物（即外徑
    研磨機1臺、內徑研磨機1臺）之存放處所為臺中縣霧峰鄉○○○路74巷68號1樓等內容。其後，並由另案被告丙○○於
    96年11月26日，以創碩公司名義開立確有出售該公司所有之
    研磨機2臺予告訴人，請求告訴人給付貨款之確認書1份及發
    票編號WU00000000號（起訴書誤載為WV00000000號）之統一
    發票1紙，交由另案被告己○○轉交予告訴人，告訴人遂依
    另案被告丙○○之指示，於96年12月4日將部分貨款336萬元
    ，匯款至創碩公司之華南商業銀行（下稱華南銀行）和美分
    行帳戶（帳號：000000000000號）內，另案被告丙○○隨即
    於翌日（5日）偕同另案被告己○○前往華南銀行和美分行
    ，將上開款項中之2百萬元匯入另案被告己○○之第一銀行
    太平分行帳戶（帳號：00000000000號）內，及其中122萬5,
    000元匯入德貿公司之第一銀行太平分行帳戶（帳號：00000
    000000號）內，由另案被告己○○取得該322萬5,000元，其
    餘金錢由另案被告丙○○取得，告訴人因此受有財產上之損
    害等情，業據證人即告訴人員工乙○○、庚○○於偵查及本
    院審理時證述綦詳，並為另案被告己○○、丙○○於本院99
    年度易字第3174號供承不諱，被告亦不否認上情，且有附條
    件買賣契約登記證明書影本、附條件買賣契約書影本、本票
    影本、本院民事執行處通知影本、存證信函影本、華南銀行
    活期性存款存款憑條副根、機械使用說明書、臺北市政府營
    利事業登記證及本院98年2月18日執行筆錄影本、創碩機械
    有限公司買賣合約書、確認書影本及統一發票影本、華南銀
    行存摺封面及內頁影本、存證信函影本、存款憑條副根、買
    賣合約書影本各1份及匯款申請書（代收入傳票）影本2紙在
    卷可憑。而另案被告己○○、丙○○因前述詐欺取財之犯行
    ，前經本院以99年度易字第3174號均各判處有期徒刑3月，
    緩刑2年確定，亦有本院99年度易字第3174號刑事判決書1份
    在卷可按，堪認另案被告己○○佯裝欲以三鑽公司所有系爭
    機械買賣行為向告訴人公司辦理動產擔保交易，且由另案被
    告丙○○偽冒係可出售三鑽公司所有系爭機械予德貿公司之
    廠商，而詐騙告訴人支付貨款等節，俱屬真實。再告訴人員
    工乙○○、庚○○為確認另案被告己○○所欲貸款購買之機
    械為何，曾由另案被告己○○陪同前往被告三鑽公司工廠查
    看一情，已據證人乙○○、庚○○、己○○、證人即被告公
    司廠長丁○○分別於偵查及本院審理時證述甚詳，並為被告
    所不加爭執，是此部分之事實雖堪認定，然被告則堅決否認
    有何與另案被告己○○、丙○○共同向告訴人詐欺取財之犯
    意及行為，並以前揭情詞置辯。是以被告於告訴人員工乙○○、庚○○至其三鑽公司工廠查看機械時，是否曾配合另案
    被告己○○，致乙○○、庚○○2人誤認系爭機械係另案被
    告己○○所購買而置放於三鑽公司，厥為本案之關鍵爭執點
    ，茲論述如下。
  (二)據證人即告訴人之員工乙○○固於偵查中證述：因為己○○
    表示這2臺機械是向創碩買的，委託三鑽加工，因此伊和庚○○到三鑽公司去看。去到三鑽的時候，伊有問被告說這2
    臺機械是否是己○○買來放在這邊加工，被告回答說「我的
    加工收入如果小於我買機械的成本，我會不划算，所以要請
    他買過來」等語（參見98年度他字第3534號偵查卷第31至32
    頁）；嗣於本院審理時證稱：當時是己○○要伊和庚○○過
    去三鑽公司看，看機械之前，己○○只有說要看研磨機，沒
    有說到要看內徑研磨機。看機械當時沒有印象己○○在現場
    說這2臺機械是向創碩公司丙○○買的。對於己○○在現場
    說這2臺機械委託三鑽公司加工之委託時間點沒有印象，但
    確定己○○有講係其委託三鑽公司加工。伊有跟被告求證，
    被告說機械是己○○買過來的。除了看機械以外，本案過程
    沒有再跟被告接洽。伊和庚○○去創碩公司找丙○○時，丙○○說機械已經在三鑽公司，若要看機械，就要去被告那裡
    看，因此伊等去找丙○○時就是確認價格及何時開發票，並
    沒有跟丙○○說要看機械等語（參見本院卷第64至65頁、第
    68頁反面至70頁）；另據一同承辦本件融資貸款之告訴人員
    工庚○○於偵查時雖亦證稱：因為己○○表示這2臺機械是
    向創碩買的，委託三鑽加工，因此伊和乙○○到三鑽公司去
    看等語（參見98年度他字第3534號偵查卷第31至32頁），惟
    於本院審理時到庭則證稱：伊沒有辦法確認己○○在查看機
    器的現場是否有當著被告的面前，表示機械是他（即己○○
    ）的，而放在三鑽公司加工，且對於被告是否曾在查看機械
    時說「我的加工收入如果小於買機械的成本會不划算，所以
    要請己○○買過來」諸語亦無印象。但伊有問被告是否要幫
    己○○加工這些東西，被告回答是。查看機械後，與己○○
    簽完本票收完支票對保完成之後，隔幾天伊則去三鑽公司拍
    攝機械照片，在拍攝機械時乙○○也有一起去等語（參見本
    院卷第73至77頁），則證人乙○○、庚○○就當日至被告三
    鑽公司工廠查看機械時，被告有無向其2人表示機械是己○○買過來此等系爭機械融資貸款重要事項，2人所述已非一
    致，且關於查訪被告公司過後，庚○○復至被告公司拍攝系
    爭機械照片，乙○○有無一同前往等節，2人所述更互有齟
    齬、矛盾不一，是證人乙○○、庚○○分別所述被告曾向其
    等表示系爭機械係另案被告己○○所購買、有幫另案被告己○○加工之行為之內容，已有疑義而難以憑採。
  (三)再證人乙○○前述證稱：伊和庚○○去創碩公司找丙○○時
    ，丙○○說機械已經在三鑽公司，若要看機械，就要去被告
    那裡看等語（參見本院卷第69至70頁），核與證人丙○○於
    本院審理時具結證稱：伊未曾到過三鑽公司，本案過程不曾
    看過或接觸被告，亦未見過本案系爭機械，更不知系爭機械
    置放於何處。整個案發過程，跟告訴人之員工接洽時，己○○並無提及被告或三鑽公司，整件事情伊只負責簽名、蓋章
    ，其他事情都是己○○在處理等語（參見本院卷第59頁反面
    至63頁），大相逕庭，益徵證人乙○○於本院審理中所述情
    節，顯有諸多矛盾齟齬，難令本院信其所述可憑採。況證人
    己○○於本院審理中亦具結證述：伊係先帶告訴人員工（即
    乙○○、庚○○）去三鑽看機械之後，再跟被告談系爭機械
    的價格。伊曾經跟告訴人說要跟三鑽公司買系爭機械，告訴
    人員工就去三鑽公司拍照，但三鑽後來說不賣了，伊沒有告
    知告訴人，就直接跟告訴人講是要向創碩買機械，要告訴人
    去跟創碩公司談。帶告訴人員工去三鑽看機械時，伊僅表示
    要買這2臺機械，沒有講該2臺機械是伊的，去三鑽那邊就是
    直接要看機械，告知乙○○、庚○○要買的就是這類型的機
    械，因機械是三鑽所有的，就由乙○○、庚○○跟被告談該
    機械可應用的地方。伊有講這2臺機械暫時放在三鑽這邊請
    他們代為加工，但意思是說如果三鑽公司順利將機械賣給伊
    的話，就會將機械放在三鑽請他們代為加工。當時帶告訴人
    員工去看機械，是要請他們審核該機械是否可貸款，貸款都
    還沒有談，及一些歐力士審核的細節都還沒談妥，不可能說
    機械是伊的，且只有帶告訴人員工去三鑽公司一次而已。在
    看機械的現場沒有聽到被告說「如果我的加工收入小於我買
    機械的成本，我會不划算，要請己○○自己買」等語，被告
    亦未在現場說該機械是伊買過來的。是告訴人員工後來去三
    鑽公司照相，伊沒有辦法跟被告購買該2部機械，再牽扯到
    創碩後，才告知告訴人該2部機械是伊的等語明確（參見本
    院卷99年10月7日審判筆錄第2至11頁），核與證人即三鑽公
    司廠長丁○○於審理時結證以：告訴人公司員工至三鑽公司
    查看機械當天伊有在場，己○○在現場並沒有說這2臺機器
    是他所有，也沒有說這2臺機械是暫放在三鑽公司要請三鑽
    公司加工，且三鑽公司是專門賣機械及整修的，並無幫人家
    做機械代工的業務。當天乙○○並沒有問被告機械是否為己○○買的而放在被告處加工，被告並沒有說「我的加工收入
    小於我的機械成本，會不划算，所以要請己○○自己買」等
    語大致相符（參見本院卷第53至55頁），足徵被告並無向告
    訴人員工乙○○、庚○○表示系爭機械為另案被告己○○所
    有，而置於三鑽公司加工之情，且依證人己○○前揭所述可
    知，證人己○○本欲向三鑽公司購買系爭機械，而偕同告訴
    人員工乙○○、庚○○前往三鑽公司查看機械，目的為向告
    訴人貸款購買系爭機械，證人己○○既尚未獲得貸款，自無
    於查看機械現場，向證人乙○○、庚○○表示系爭機械是其
    所購得而置於被告公司之可能，且證人己○○既係為向被告
    購買系爭機械，被告當然無須配合證人己○○向告訴人詐稱
    系爭機械已為證人己○○所購得而委託三鑽公司加工，致告
    訴人陷於錯誤之必要。而衡以證人己○○、丙○○與被告、
    告訴人員工乙○○及庚○○等人均無怨隙，亦無親屬關係，
    乃係居於客觀第三人身分陳述渠等親身所見所聞，其等實無
    甘冒偽證罪責，故意偏袒被告，而為與證人乙○○、庚○○
    迥然相異之證詞之理。準此，應可認證人己○○、丙○○前
    開所述，應屬可採，又證人丁○○雖係被告之員工，惟其前
    開此部分所述亦核與客觀第三人之證人己○○、丙○○前開
    所述仍屬相符一致，而本院採信證人己○○、丙○○前開所
    述，理由已如前述，故認證人丁○○前開此部分證述，仍可
    採信。而證人乙○○、庚○○前揭證述，除彼此互有相異，
    亦分別與證人丙○○、己○○、丁○○於本院審理時所證述
    之情節大相逕庭，且其係告訴人之員工，又為本案融資貸款
    之承辦人員，渠等所述是否有避重就輕而故為卸責於被告之
    虞，本有可疑？況該2人亦均證稱：於查看機械現場，系爭
    機器並無運作或加工生產之情形等語（參見本院卷第67頁反
    面、第74頁），則2人所稱被告有向其等表示該機械係另案
    被告己○○所買入而放在其工廠加工一節，顯無所據，渠等
    前開所述，應無足採。綜合前述，被告所辯證人己○○、乙○○、庚○○前來三鑽公司查訪時，己○○僅表示要向三鑽
    公司購買機械，被告並無向告訴人員工乙○○、庚○○表示
    系爭機械係己○○所有，委由三鑽公司加工等情，尚非虛妄
    ，應屬可採。
  (四)又證人庚○○於本院審理時雖證以：伊後來去抄機械序號及
    拍照時，被告有在場，但被告沒有問為何要拍照及抄序號，
    另伊有再去找被告簽拋棄留置權證明書，但被告不願意，被
    告說是股東生意，公司有其他股東，不能簽，本件係後來變
    更核准條件，就其他條件評估後才核准等語（參見本院卷第
    75頁反面至76頁），並提出授信案件批示事項變更申請書及
    拋棄留置權證明書各1份為證，被告固坦認證人庚○○有至
    公司拍照，惟堅決否認證人庚○○於拍照後，再至公司要求
    其簽署拋棄留置權證明書，並辯稱：伊只見過庚○○2次，1
    次是查看機械，另1次就是拍照時，公司工廠機械都開放隨
    便讓人家拍照，沒有人要伊簽拋棄留置權證明書等語。關於
    告訴人員工庚○○是否曾向被告要求簽署拋棄留置權證明書
    一情，據證人己○○於本院審理時證稱：庚○○在看完機械
    後要貸款之前，曾以電話通知伊要求被告簽署拋棄留置權之
    證明書，但不是在查看機械現場要求被告的，拋棄留置權證
    明書是告訴人跟伊這邊談妥的等語（參見本院卷99年10月7
    日審判筆錄第9頁），並無法證實告訴人員工庚○○有前往
    要求被告簽署拋棄留置權證明書之事實，再者，前開授信案
    件批示事項變更申請書係由證人庚○○向告訴人公司申請變
    更核准條件，為告訴人公司內部製作之文件，並未經被告或
    其公司確認證明，復參以該拋棄留置權證明書事實上亦無經
    被告或其公司之簽署、蓋章，尚難僅憑告訴人員工庚○○之
    片面單一指述及告訴人公司內部文件，即認證人庚○○曾向
    被告要求簽署拋棄留置權證明書而遭拒絕，遽認被告有公訴
    意旨所指之共同與另案被告己○○、丙○○向告訴人詐欺取
    財之犯行。
  (五)至證人己○○雖曾於偵查中證稱：伊帶歐力士的員工去看的
    時候，被告在場，且伊說這東西是我的時候，被告沒有表示
    意見等語（參見98年度偵字第13702號偵查卷第8頁），惟證
    人己○○於本院審理時具結證以：伊於偵查中不確定是否有
    這樣講，因伊當時是帶告訴人員工去看機械，要請他們審核
    該機械是否可貸款，貸款都還沒有談，及一些歐力士審核的
    細節都還沒談妥，不可能說機械是伊的，且伊只有帶歐力士
    去三鑽一次而已。在偵查中會那樣說，是因伊第一次到法庭
    ，檢察官問什麼，說實話伊也不太記得等語甚明（參見本院
    卷99年10月7日審判筆錄第11頁），足認證人己○○與告訴
    人員工乙○○、庚○○至被告公司查看機械時，並無當場向
    該2人作系爭機械係其所有之表示，是尚難僅以被告於當時
    在場，逕行推論被告有公訴意旨所指之詐欺取財行，被告辯
    稱其並無配合另案被告己○○向告訴人詐欺之行為，應可信
    採。
  (六)末按刑法所謂「共同正犯」，係指2人以上之正犯，相互間
    於主觀上本於犯意之聯絡，並於客觀上為犯罪行為之分擔者
    （實施共同正犯）；或以自己共同犯罪之意思，參與實施犯
    罪構成要件以外之行為；或以自己共同犯罪之意思，事先同
    謀，而由其中一部分人實施犯罪之行為者（共謀共同正犯）
    ，始屬之。本件前開向告訴人詐欺取財犯行，係由另案被告
    己○○、丙○○所為，業如前述，是本件欲行論斷被告亦屬
    詐欺取財犯罪之共同正犯，則端視其與另案被告己○○、丙○○是否有犯罪之犯意聯絡與行為分擔，是本件尚不得以告
    訴人員工乙○○、庚○○有至被告公司查看機械一情，即逕
    行推認被告有共同參與另案被告己○○、丙○○所為詐欺取
    財之犯行；抑或率爾論斷被告定當知情，且與另案被告己○○、丙○○間有犯意聯絡。而告訴人員工乙○○、庚○○前
    揭關於被告於查看機械現場有積極表示系爭機械係另案被告
    己○○所買入而置於被告公司委託被告加工之證述並不足採
    ，業經本院認定如前，則本件被告是否有「犯意聯絡」或「
    行為分擔」之共犯部分既仍有合理之可疑，依「罪疑惟輕」
    之刑事訴訟法則，本案就被告是否為共同正犯部分，亦應逕
    對被告為有利認定之憑斷。
  (七)綜上所述，足認被告前揭所辯，尚屬可採。從而，被告雖於
    另案被告己○○偕同告訴人員工乙○○、庚○○至被告三鑽
    公司工廠查看機械時在場，然被告並無任何積極表示系爭機
    器為另案被告己○○所有而置於被告公司加工之行為，或己○○為前揭表示而其消極配合之情事。本案系爭機械之融資
    貸款相關事宜均係另案被告己○○、丙○○與告訴人接洽，
    被告並未經手或參與其中，足認被告對於另案被告己○○、
    丙○○共同佯裝欲以被告公司所有之系爭機械買賣行為向告
    訴人辦理動產擔保交易，而向告訴人詐得貸款一情，確屬不
    知情，自難認被告有何公訴意旨所指具有共同詐欺取財之犯
    意聯絡及行為分擔，是本件公訴意旨所認被告涉犯詐欺取財
    罪嫌所憑之證據，均未達通常一般人均不致有所懷疑，而得
    以確信其為真實之程度。此外，本院復查無其他積極證據足
    資證明被告有何公訴意旨所指涉犯詐欺取財之犯行，揆諸前
    揭法條及判例意旨說明，被告之犯行洵難認定，既不能證明
    被告犯罪，依法自應為無罪判決之諭知，以昭審慎。
據上論斷，應依刑事訴訟法第301條第1項，判決如主文。
本案經檢察官戊○○到庭執行職務。
中    華    民    國    99    年    10    月     21    日
                  刑事第三庭    審判長法  官  張靜琪
                                      法  官  丁智慧
                                      法  官  黃麗玲
以上正本證明與原本無異。
如不服本判決應於收受判決後10日內向本院提出上訴書狀，並應
敘述具體理由；其未敘述上訴理由者，應於上訴期間屆滿後20日
內向本院補提理由書（均須按他造當事人之人數附繕本）「切勿
逕送上級法院」。
中    華    民    國    99    年    10    月     21    日
                                書記官  黃毅皓

司法院資訊處製作；財團法人民間司法改革基金會備份。
